臺灣士林地方法院民事判決　　　　　　　93年度勞訴字第43號
原　　　告　丁○○
　　　　　　　　　　　　3樓
訴訟代理人　張旭業律師
複代理人　　甲○○
被　　 告 　馥名電機企業股份有限公司
法定代理人　丙○○○
　　　　　　　　　　　　樓
訴訟代理人　乙○○
當事人間給付資遣費等事件，本院於民國94年5 月4 日言詞辯論
終結，判決如下：
    主  文
被告應給付原告新台幣拾貳萬陸仟陸佰元及自民國九十三年七
月三十一日起至清償日止，按年息百分之五計算之利息。
訴訟費用由被告負擔二十分之十九，餘由原告負擔。
    事實及理由
一、原告主張：原告於民國92年5 月間至被告公司任職，嗣於93
    年2 月19日遭被告片面終止勞動契約而離職，原告於任職被
    告公司前，自行研發一台膠囊套合機器，該機器之主要功能
    係用來自動包裝藥品成為膠囊，原告並擁有膠囊套合調整改
    良結構之專利，被告見原告所製作之機器性能優良，遂主動
    表示願代被告出售他人，嗣以新台幣（下同）1,000,000 元
    出售予訴外人豐傳實業有限公司（以下簡稱豐傳公司），未
    料被告取得貨款後，僅給付原告560,000 元，如扣除應給付
    被告之委任報酬100,000 元，則被告尚欠原告340,000 元未
    為給付，前開款項屢經原告向被告催討，被告均未置理，爰
    依民法第541 條第1 項之規定，請求被告給付等語。並聲明
    ：被告應給付原告新台幣340,000 元及自起訴狀繕本送達翌
    日起至清償日止，按年息百分之5 計算之利息。
二、被告則以：原告向其陳稱因開發製造膠囊自動充填機已有3
    年多，且製造5 台成品與半成品，至今未出售，因投入資金
    已用盡，急需解決生活問題，並詢問原告有無需人員幫忙，
    被告問及原告開發製造之機器如何解決，原告表明希望被告
    幫其解決機器之改良、銷售問題，原告並稱只要取回資金及
    負債，可配合出讓機器設計製造之智慧財產權，故被告同意
    原告至公司上班，工作內容即為執行膠囊自重充填機之改良
    測試，被告並於半年內找到出售對象，完成機器之銷售，惟
    因售出之機器問題太多，故被告即要求原告出示所有機器圖
    面並轉換被告公司目前產品之加工製程，被告並應原告要求
    ，購買最新繪圖軟體，然原告仍未交出新的圖面，詎原告於
    93年2 月19日對被告表示被告就膠囊自動充填機推銷進度太
    慢，被告因認原告態度不甚友善，故答稱如原告無信心誠意
    合作就分開，原告旋於93年2 月19日中午即離開公司。原告
    委託被告進行系爭機器之改良、行銷，支出原告薪資348,77
    8 元、繪圖軟體解約金40,000元、系爭機器維修旅費13,400
    元、及機器管銷加工費用80,000元，應認被告得主張抵銷等
    語，資為抗辯，並聲明駁回原告之訴。
三、原告主張其於92年5 月至93年2 月19日止受僱被告公司，且
    被告將原告研發之膠囊套合機器一台，以1,000,000 元出售
    訴外人豐傳實業有限公司，並已給付價款560,000 元予原告
    等情，業據原告提出膠囊套合調整改良結構新型專利核准審
    定書為證，且為被告所不爭執，故被告此部分之主張，堪信
    為真實。
四、原告主張委任被告銷售其研發製造之前開膠囊套合機一台，
    被告就受原告委任銷售雖不否認，惟辯稱其提供資金設備並
    僱用原告研發改良，該台機器始得出售，故兩造間應有合作
    關係，該台機器之所有權應屬被告所有云云，惟查，系爭出
    售予豐傳公司之機器，係原告研發製造等情，為被告所不否
    認，雖被告辯稱其與原告有合作量產之協議，故始雇用原告
    至公司進行研發改良，惟被告亦自承就原告帶至公司之系爭
    機器，並未就所有權有何約定，是被告主張其因合作關係而
    取得系爭機器之所有權，已難遽採，且被告亦不否認於出售
    系爭機器予豐傳公司後所收得之機器價款1,000,000 元，被
    告曾給付其中560,000 元價款予原告，若系爭機器如被告所
    述應歸其所有，則被告又何須給付原告前開價款？故被告主
    張依合作關係擁有系爭出售機器之所有權，應不足採。至於
    被告抗辯該機器經其研發改良始得出售，縱認屬實，亦僅係
    被告就相關支出費用是否得依民法規定或兩造約定，請求原
    告支付之問題，原告雖主張就系爭機器之行銷及加工支出80
    ,000 元 主張抵銷云云，然為原告否認，被告復未提出相關
    證明，故被告此部分抵銷之抗辯，尚難憑採。
五、被告另抗辯其雇用原告進行機器改良，原告受領之薪資348,
    778 元，應屬被告因委任而支出之費用，應由原告償還云云
    ，惟依被告所辯，其僱用原告係為與原告合作研發改良膠囊
    自動填充機，進而量產銷售，是以原告受僱非為從事單一機
    器設備之改良，而係以研發改良並進行量產銷售為目標，兩
    造始訂立不定期契約。雖兩造因於合作初期，就相關權利義
    務關係並無明確之合意與規範，惟就兩造間之僱傭關係，尚
    無證據顯示與其等之合作計劃有何互為條件之約定，是被告
    主張原告受領之薪資即為其支出改良機器之成本，難認有據
    ，且被告就其銷售之系爭機器，與原告應無就所得價金須扣
    除原告已領薪資之約定，否則被告於系爭機器出售後，早應
    與原告結算，何待於訴訟中始主張？故被告就其主張原告受
    領之薪資，應屬其受委任銷售系爭機器所支出之費用，尚不
    足採，是其此部分之抵銷抗辯，亦難憑採。被告另辯稱原告
    指定購買之繪圖軟體，因原告離職而解約不買，為軟體出賣
    人扣款40,000元作為解約金，應由原告償還，惟此軟體雖係
    欲供膠囊套合機之研發改良使用，然買受人為被告，原告僅
    係因職務上而使用，且被告亦不否認該繪圖軟體之購買，係
    在系爭機器出售之後，是與被告受委任銷售系爭機器，應無
    關連，難認係因委任買賣而支出之必要費用，被告復未舉證
    兩造合作關係內就相關研發費用負擔之具體約定，則被告抗
    辯此40,000元之解約金應與原告之請求抵銷，應不足採。
六、被告抗辯因系爭機器出售後有瑕疵，故曾指派原告至買受人
    菲律賓之公司進行測試修改，並支出旅費13,400元等情，業
    據被告提豐傳公司來函及旅費之信用卡簽帳單為證，原告就
    此亦不爭執，惟主張此部分應為被告公司之經營成本，不得
    轉嫁原告員工云云，然原告雖為被告之受僱人，然其亦同時
    為系爭機器委任被告買賣之委任人，故其因兩造委任契約所
    對被告應負之義務，不因其為被告受僱人而受影響，本件被
    告公司支出之13,400元，係因為解決系爭機器買賣瑕疵而支
    出既為原告所不爭，則應屬被告處理委任事務支出之必要費
    用，依民法第546 條第1 項得請求原告償還，故被告此部分
    所為抵銷之抗辯，應屬可採。
七、按受任人因處理委任事務，所收取之金錢、物品及孳息，應
    交付於委任人。民法第541 條第1 項定有明文。本件被告受
    原告委任出售膠囊套合機一台，收取價金1,000,000 元，扣
    除已給付原告之560,000 元及原告欲給付被告之報酬100,00
    0 元，及被告主張抵銷處理委任事務支出之費用13,400元後
    ，餘款326,600 元依前開規定自應給付原告，是以原告依委
    任之法律關係，請求被告給付於326,600 元及自起訴狀繕本
    算之利息範圍內，為有理由，逾此部分之請求，則屬無據，
    應予駁回。
八、因本案事證已臻明確，兩造其餘主張陳述及所提之證據，經
    審酌後於判決結果無影響，毋庸詳予論述，附此敘明。
九、據上論斷：原告之訴為一部有理由，一部無理由，並依民事
    訴訟法第79條，判決如主文。
中　　華　　民　　國　　94　　年　　5 　　月　　20　　日
                  民事第一庭  法  官  劉穎怡
以上正本證明與原本無異。
如對本判決上訴須於判決送達後20日內向本院提出上訴狀。
中　　華　　民　　國　　94　　年　　5 　　月　　25　　日
                              書記官  陳玉敏
